【裁判字號】    90,交訴,41
【裁判日期】    900522
【裁判案由】    過失致死
【裁判全文】
臺灣板橋地方法院刑事判決                            九十年度交訴字第四一號
    公  訴  人  臺灣板橋地方法院檢察署檢察官
    被      告  甲○○
右列被告因過失致死案件，經檢察官提起公訴（九十年度偵字第一六七九號），本院
判決如左：
    主  文
甲○○從事業務之人，因業務上之過失致人於死，處有期徒刑陸月，如易科罰金，以
參佰元折算壹日。
    事  實
一、甲○○係永興砂石有限公司載運砂石之司機，係從事駕駛業務之人，應注意汽車
    停車時應依車輛順行方向緊靠道路右側，且在夜間無燈光設備或照明不清之道路
    路邊停車時，應顯示停車燈光或設置反光標識，且依當時情形並無不能注意之情
    形，竟應注意能注意而疏未注意，於民國九十年一月四日二十三時許，將其所駕
    駛之車號Ｆ二─六八九號營業用大貨車停放在台北縣板橋市○○路二六０號前之
    道路中央交通島旁劃有近障礙物線之黃線區，且未在車後顯示停車燈光或設置反
    光標識。嗣於翌日（即五日）凌晨一時四十五分許，適有酒後駕駛車號Ｔ三─八
    八三一號自用小貨車之邱長波（送醫急救時血液中之酒精濃度為一七三‧七ｍｇ
    ＼ｄｌ），駕駛前開自用小貨車沿板橋市○○路由板橋往土城方向行駛至該處時
    ，亦疏未注意前方狀況，而撞及上開車號Ｆ二─六八九號營業用大貨車右後方，
    邱長波經送醫急救後延至八十九年一月五日凌晨二時四十五分許，因顱內及腹腔
    出血不治死亡。
二、案經台北縣警察局板橋分局報請相驗後，經被害人之妻乙○訴請台灣板橋地方法
    院檢察署檢察官偵查起訴。
    理  由
一、訊據被告甲○○對右揭事實供承不諱，並有道路交通事故調查報告表乙紙、相片
    多幀附於相驗卷內可稽；又被害人邱長波確因於右述時、地駕駛右開自用小貨車
    撞擊上開車號Ｆ二─六八九號營業用大貨車右後方，經送醫急治後仍因顱內及腹
    腔出血不治死亡之事實，復據台灣板橋地方法院檢察署檢察官督同檢驗員相驗無
    訛，並填具相驗屍體證明書、驗斷書及勘驗筆錄各乙份附於相驗卷內可參。
二、按汽車停車時應依車輛順行方向緊靠道路右側；停於路邊之車輛，遇晝晦、風沙
    、雨雪、霧靄時，或在夜間無燈光設備或照明不清之道路，均應顯示停車燈光或
    反光標識。道路交通安全規則第一百十二條第一項第十款前段、第十三款分別定
    有明文。次按路中障礙物體線，用以表示路上之障礙物體，促使車輛駕駛人提高
    警覺。劃設於路中障礙物體上，並視需要在障礙物前方之路面上，設置近障礙物
    線；道路交通標誌標線號誌設置規則第一百六十條第一項亦有明文規定。查本件
    事故發生時之天候係雨天，該路段雖設有夜間照明設備，惟照明不清，且肇事地
    點係在道路中央交通島旁劃有近障礙物線之黃線區，此有前開調查報告表一紙及
    現場夜間相片多幀在卷可按，被告係合法領有駕駛執照之人，自應注意前開規定
    ，而依當時情形並無不能注意之情事，詎其竟應注意能注意而疏未注意，即在右
    述肇事地點之道路中央交通島旁劃有近障礙物線之黃線區停車，且未在車後顯示
    停車燈光或設置反光標識，因而使被害人邱長波駕駛前揭自用小貨車行經該處因
    雨視線不佳撞擊上開車號Ｆ二─六八九號營業用大貨車之右後方，經送醫救治後
    仍不治死亡，其應負過失罪責甚明；雖被害人邱長波於夜間酒精濃度過量駕駛前
    開自用小貨車（送醫急救時血液中之酒精濃度為一七三‧七ｍｇ＼ｄｌ，有檢驗
    報告單乙紙附於相驗卷內可稽）亦疏未車前狀況，亦與有過失，惟仍無懈於被告
    過失責任之認定。又被害人確因本件事故死亡，已如前述，並據被告供承在卷，
    則被告之過失犯行與被害人之死亡間，顯有相當因果關係。從而，本件被告過失
    犯行堪以認定。
三、核被告甲○○所為係犯刑法第二百七十六條第二項之業務過失致死罪。爰審酌被
    告之素行，本件過失程度之輕重，並與被害人家屬達成民事和解，已據告訴人乙
    ○陳明在卷，及被告犯後態度良好，頗有悔意等一切情狀，量處如主文所示之刑
    ；又被告行為後原刑法第四十一條之規定：「犯最重本刑為三年以下有期徒刑之
    刑之罪，而受六月以下有期徒刑或拘役之宣告，因身體、教育、職業或家庭之關
    係或其他正當事由，執行顯有困難者，得以一元以上三元以下折算一日，易科罰
    金。」，已於九十年一月四日經修正為刑法第四十一條第一項，該規定為：「犯
    最重本刑為五年以下有期徒刑之刑之罪，而受六月以下有期徒刑或拘役之宣告，
    因身體、教育、職業或家庭之關係或其他正當事由，執行顯有困難者，得以一元
    以上三元以下折算一日，易科罰金。但確因不執行所宣告之刑，難收矯正之效，
    或難以維持法秩序者，不在此限。」，並於同年月十日經總統公布施行，經新舊
    法比較結果，以修正後之新法對被告較為有利，爰依裁判之新法，諭知易科罰金
    之折算標準，以示懲儆。
據上論斷，應依刑事訴訟法第二百九十九條第一項前段，刑法第二條第一項前段、第
二百七十六條第二項、第四十一條第一項，罰金罰鍰提高標準條例第一條前段、第二
條，判決如主文。
本案經檢察官黃明絹到庭執行職務。
中      華      民      國      九十    年      五      月    二十二    日
                                    臺灣板橋地方法院交通法庭
                                        法  官  高  明  德
右正本證明與原本無異。
如不服本判決，應於判決送達後十日內，向本院提出上訴狀。
                                        書記官  高  玉  彬
中      華      民      國      九十    年      五      月    二十二    日
附錄本案所犯法條全文
中華民國刑法第二百七十六條
(過失致死罪)
因過失致人於死者，處二年以下有期徒刑、拘役或二千元以下罰金。
從事業務之人，因業務上之過失犯前項之罪者，處五年以下有期徒刑或拘
役，得併科三千元以下罰金。


司法院資訊處製作；財團法人民間司法改革基金會備份。
